臺灣臺中地方法院刑事判決　　　　　　　　　　　　九十一年度交訴字第一三五號
　　公　訴　人　臺灣臺中地方法院檢察署檢察官
　　被　　　告　甲○○
右列被告因公共危險等案件，經檢察官提起公訴（九十一年度偵字第六０九一號），
本院判決如左：
    主  文
甲○○服用酒類，不能安全駕駛動力交通工具而駕駛，處有期徒刑參月，如易科罰金
以參佰元折算壹日。又駕駛動力交通工具肇事，致人受傷而逃逸，處有期徒刑陸月，
如易科罰金以參佰元折算壹日。又因過失傷害人，處有期徒刑參月，如易科罰金以參
佰元折算壹日。應執行有期徒刑拾壹月，如易科罰金，以參佰元折算壹日。
    事  實
一、甲○○於民國（下同）九十一年二月四日零晨三時三十分許，在其任職之ＫＴＶ
    酒店內與同事飲用高梁酒，至同日上午六時十五分許飲畢，明知因服用酒類後已
    達不能安全駕駛汽車等動力交通工具之程度時，不能駕駛動力交通工具，卻仍自
    行駕駛其所用車牌號碼ＳＺ─１９１３號自用小客車，欲返回其住於臺中巿東成
    街三街二九六號六樓之二住處。同日上午七時許，甲○○沿臺中巿北屯路往東北
    方向行駛，行經臺中巿北屯路與梅亭街口欲右轉北屯路十二巷時，明知汽車駕駛
    人應隨時注意車前狀況，隨時採時必要之安全措施，且於右轉時應先顯示車輛前
    後之右邊方向燈，不得突然急速右轉，而依當時情形天氣為晴、路面無障礙、視
    距良好之情況下，又無不能注意之情事，竟疏於注意，因不勝酒力而不能安全操
    控，於右轉北屯路十二巷後竟駛入對向車道致其所駛駕之上揭自用小客車左前方
    撞擊由乙○○○所騎之腳踏車，致乙○○○受有左腓骨上端骨折之傷害。詎甲○
    ○於下車查看發現致人受傷後，非但未予以救助，竟又駕車逃離現場，適有臺中
    巿政府環保局清潔人員梅鳳良目擊車禍經過，乃記下甲○○所駕車輛車號並報警
    處理，嗣於同日上七時三十分許，在其住處為警逮捕，並於同日上午八時五十八
    分對甲○○實施酒測，測得甲○○酒後吐氣所含酒精成份每公升高達０‧九四亳
    克。
二、案經乙○○○訴由臺中巿警察局第二分局報請臺灣臺中地方法院檢察署檢察署檢
    察官偵查起訴。
    理  由
一、訊據被告甲○○固坦承飲用酒類後，而駕駛動力工具行經上揭案發地點，惟矢口
    否認有何公共危險及過失傷害之犯行，辯稱：伊於九十一年二月四日下班在公司
    喝了二小杯高梁酒後欲駕車返家，行經臺中巿北屯路與梅亭街口欲右轉北屯路十
    二巷，當時車速約二十公里，因為該巷子很小，伊車頭尚未完全轉過去就先停下
    來，伊一停車就見到騎乘腳踏車之告訴人乙○○○倒地，伊應該是沒有撞到告訴
    人告訴人所受之傷，應該是告訴人自己驚嚇倒地而致，伊於告訴人倒地後，有下
    車詢問告訴人之傷勢並欲送告訴人就醫，但經其詢三、四次後告訴人均未回問，
    伊才又就駕車離開現場返家，伊返家後有再喝酒，所以吐氣酒測才高達每升０‧
    九四亳克云云。惟查，右揭犯罪事實業據告訴人於警訊、偵查中及本院審理時指
    訴綦詳，核與證人梅鳳良於警訊及偵查中之證述：於九十一年二月四日上午七時
    許，伊在臺中巿北屯路親親戲院前看見到被告駕駛自用小客車由臺中巿北屯路轉
    入北屯路十二巷對向車道（即轉入北屯路十二巷後為逆向行使），一轉過去後，
    被告小客車保險桿左側就碰到告訴人所騎乘之腳踏車，告訴人被撞之後就倒在水
    溝旁之臺階上，被告於下車查看告訴人之傷勢後，對告訴人說：「你有沒有怎樣
    ，我送你去醫院。」而告訴人說：「年輕人你為何開車如此快，你也先扶我起來
    。
    」但被告沒有動作，竟對告訴人說「你不要再裝了，如你再裝我可要生氣，你要
    多少醫藥我都賠，我已經醉了。」但告訴人似乎因疼痛而無法站立，被告即又對
    告訴人說：「不然怎樣都沒有關係，不然你叫警察來好了。」伊便上前將告訴人
    扶起並欲打電話報警時，被告即駕車急而去等語相符，又證人梅鳳良於警詢時並
    證稱：伊當時靠近被告有聞到酒味等語，且有臺中巿警察局第二分局警員麥大濬
    之職務報告書、臺中巿警察局舉發違反道路交通管理事件通知單影本、酒精濃度
    呼氣測試單、刑法第一百八十五條之三查獲後測試觀察職務報告書、財團法人私
    立中國醫藥學院附設醫院診斷證明書影本各一紙及車損照片三張在卷可資佐證。
    按刑法於八十八年四月二十一日經總統公布增訂第一百八十五條之三，將服用酒
    類不能安全駕駛動力交通工具而駕駛者，亦納入刑事處罰之範疇，該條規定並自
    同年月二十三日正式施行，犯本條之罪係屬抽象危險犯，其立法目的在嚇阻酒後
    駕車，危害公眾安全及防止交通事故之發生，條文中所稱「不能安全駕駛動力交
    通工具」係屬不確定之法律概念，除衡之行為人駕車時飲用酒類之程度及血液中
    酒精含量之多寡外，並應參以行為人當時之精神狀態、駕馭車輛之情形及對於交
    通號誌或指揮之遵守能力，以資相佐，斷非徒以飲酒數量作為取決是否成罪之唯
    一標準，否則，個人酒量殊異，偶因特殊情狀致未達平日精神狀態者亦所在多有
    ，欲以劃一標準遽為能否安全駕車或酒醉之論斷，誠屬難能，惟參考德國、美國
    之認定標準，駕駛人於呼氣中酒精濃度達每公升零點五五亳克以上者，肇事率為
    一般正常人之十倍，認為已達不能安全駕駛之標準，然在此標準以下之行為，如
    輔以其他客觀事實得作為不能安全駕駛之判斷時，亦屬之，法務部八十八年五月
    十八日法八八檢字第００一六六九號函亦採斯旨，有該函一份附卷可稽。另就醫
    學文獻所知，單次飲用酒精後之生理、心理變化，主要與代謝酒精的兩種主要酵
    素乙醇去氫脢（簡稱ＡＤＨ）及乙醛去氫脢（簡稱ＡＬＤＨ）有關，ＡＤＨ作用
    乃將血液內之乙醇代謝為乙醛，因而決定酒精代謝之快慢，而ＡＬＤＨ則再將產
    生之乙醛進一步代謝，最後成為其他碳水化合物，而「飲酒後會產生臉潮紅、頭
    痛、心跳加速等自主神經系統亢奮現象，主要乃與乙醛在血液中蓄積的程度有關
    」。雖然ＡＬＤＨ的代謝能力會因個人體質而有所差異，故每個人飲酒後之生理
    反應不同，惟ＡＤＨ則個別差異不大，因此同種族間之酒精清除率相近，一般而
    言飲用同量酒精後對每個人之身體影響應屬類似，故依血中酒精濃度得判定酒精
    對於人體影響之程度，當血中酒精濃度於呼氣濃度值達每公升０．二五亳克時，
    將造成飲酒者輕度協調功能降低；而當呼氣濃度值達每公升０．二五至０．四０
    亳克時，肇事率為平常之二至六倍，當呼氣濃度值達每公升０．四０至０．五０
    亳克時，肇事率為平常之六至七倍，當呼氣濃度值達每公升０．五０至０．五五
    時，肇事率為平常之七至十倍（參照行政院國軍退除役官兵輔導委員會台北榮民
    總醫院八十八年八月五日（八八）北總內字第二六八六八號函及中央警察大學交
    通學系暨交通管理研究所蔡中志教援之研究報告，酒精濃度與肇事率之關係一文
    ，台灣高等法院檢察署八十八年十一月編印「不能安全駕駛」認定標準之相關論
    文資料第四十九頁）。從而汽車駕駛飲酒後其吐氣所含酒精成分超過每公升０．
    二五亳克以上者，不得駕車，道路交通安全規則第一百十四條第二款定有明文，
    本案被告甲○○吐氣所含酒精成份每升高達０‧九四亳克，超過標準甚多，且不
    勝酒力肇事，足認被告駕車時確已達不能安全駕駛動力交通工具程度。又刑法第
    一百八十五條之四之肇事後逃逸罪，並不以被害人為無自救能力為必要，其立法
    目的在促使駕駛人於肇事後能對被害人即時救護，以減少死傷，本案被告肇事致
    人傷害後雖有下車查看，惟未予救護即逕行離去逃逸之事實，事證明確，被告所
    辯顯係卸責之詞，委無足採，被告犯行堪以認定。
二、核被告甲○○所為，係犯刑法第一百八十五條之三之服用酒類致無法安全駕駛動
    力交通工具罪、第一百八十五條之四之肇事逃逸罪、第二百八十四條第一項過失
    傷害罪。被告所犯上開各罪間，犯意各別，行為有異，應予分論併罰。爰審酌被
    告於飲酒後已不能安全駕駛，竟惘顧他人生命、身體安全，貿然駕車，肇事致人
    受傷且未即時施予必要之救助，犯罪後仍飾詞卸責等一切情狀，分別量處如主文
    所示之刑及易科罰金之折算標準，並定其應執行之刑及易科罰金之折算標準。
據上論斷，應依刑事訴訟法第二百九十九條第一項前段，刑法第一百八十五條之三、
第一百八十五條之四、第二百八十四條第一項、第五十一條第五款、第四十一條第一
項前段、第二項，罰金罰鍰提高標準條例第一條前段、第二條，判決如主文。
本案經檢察官陳松吉到庭執行職務。
中      華      民      國      九十一      年    八    月    二十一    日
                                    臺灣臺中地方法院交通法庭
                                        法  官  郭  德  進
右正本證明與原本無異。
如不服本判決，應於判決送達後十日內向本院提出上訴狀( 應附繕本 )，上訴於臺灣
高等法院臺中分院。
                                        書記官
中      華      民      國      九十一      年     八   月    二十二    日
附錄本案論罪科刑法條全文：
刑法第一百八十五條之三：
服用毒品、麻醉藥品、酒類或其他相類之物，不能安全駕駛動力交通工具而駕駛者，
處一年以下有期徒刑、拘役或三萬元以下罰金。
刑法第一百八十五條之四：
駕駛動力交通工具肇事，致人死傷而逃逸者，處六月以上五年以下有期徒刑。
刑法第二百八十四條：
因過失傷害人者，處六月以下有期徒刑、拘役或五百元以下罰金，致重傷者，處一年
以下有期徒刑、拘役或五百元以下罰金。
                                                                        Ｂ
